【裁判字號】    98,毒抗,388
【裁判日期】    981008
【裁判案由】    毒品危害防制條例
【裁判全文】
臺灣高等法院刑事裁定                 98年度毒抗字第388號
抗  告  人  甲○○
即  被  告
                    原住花蓮縣.
上列抗告人即被告因違反毒品危害防制條例案件，不服臺灣桃園
地方法院中華民國98年9 月9 日裁定（原審案號：98年度毒聲字
第905 號），提起抗告，本院裁定如下：
    主  文
抗告駁回。
    理  由
一、按施用毒品者，於裁定送觀察、勒戒後，有繼續施用毒品之
    傾向者，由法院裁定令入戒治處所施以強制戒治，其期間為
    6 個月以上，至無繼續強制戒治之必要為止，但最長不得逾
    1 年，毒品危害防制條例第20條第2 項定有明文。
二、原裁定意旨略以：抗告人即被告甲○○因施用第一級毒品，
    前經臺灣桃園地方法院以98年度毒聲字第398 號裁定送臺灣
    桃園看守所附設勒戒處所執行觀察、勒戒後，認有繼續施用
    毒品之傾向，有該所民國（下同）98年8 月24日桃所衛字第
    0981305061-4號函所附之有無繼續施用毒品傾向評估標準紀
    錄表及證明書各1 紙在卷可稽，堪以認定。爰依毒品危害防
    制條例第20條第2 項規定，裁定令入戒治處所施以強制戒治
    ，其期間為6 個月以上，至無繼續強制戒治之必要為止，但
    最長不得逾1 年等語。
三、抗告意旨略以：抗告人因施用第一級毒品，現於臺灣桃園看
    守所守所附設勒戒處所觀察、勒戒中，在此期間均能嚴守勒
    戒處所之規定，已知悔改，並無違規紀錄等事。又抗告人之
    母親已年邁，孤身住在花蓮無人照料，且抗告人之妻子已懷
    有7 個月之身孕，在家待產，平日均靠抗告人工作所得維持
    家計，今因抗告人一己之過錯，致令全家生活陷於困頓，後
    悔莫及，抗告人目前係留職停薪之狀態，若能早日返回工作
    崗位，方能盡一己之責，挽回家庭破碎之情狀，懇請鈞院能
    撤銷原裁定云云。
四、經查：
（一）本件抗告人因施用第一級毒品案件，經原審法院以98年度
      毒聲字第398 號裁定送觀察、勒戒，抗告人於觀察、勒戒
      期間，經臺灣桃園看守所附設勒戒處所評分結果，抗告人
      之人格特質得10分、臨床徵候得60分、環境相關因素得5
      分，合計75分，評估有繼續施用毒品傾向等情，有臺灣桃
      園看守所附設勒戒處所「有無繼續施用毒品傾向證明書」
      及「有無繼續施用毒品傾向評估標準紀錄表」各1 件附卷
      可稽。該勒戒處所綜合評分者係依個案之臨床實務及具體
      事證，判定抗告人為「有繼續施用毒品傾向」，原審法院
      綜合上情認定抗告人有繼續施用毒品之傾向，並無不合。
（二）另毒品危害防制條例規定強制戒治之目的，在於世界各國
      之醫療經驗及醫學界之共識，咸認施用毒品成癮者，其心
      癮甚難戒除，絕難戒絕斷癮，致其再犯率均偏高，故有持
      續收容於戒治處所施以強制戒治之必要，是該條例第20條
      第2 項關於強制戒治之規定，係屬強制規定，只要觀察、
      勒戒後，認受觀察、勒戒人有繼續施用毒品傾向者，檢察
      官即應聲請法院裁定受觀察、勒戒者令入戒治處所強制戒
      治，其中並無任何例外規定。查抗告人於98年2 月14日20
      時35分許經警採取之尿液送請檢驗結果，確呈第一級毒品
      海洛因類陽性反應，有臺灣檢驗科技股份有限公司出具之
      濫用藥物檢驗報告影本1 紙附卷可稽，足證抗告人確有於
      前揭採尿時點前某時施用第一級毒品之犯行屬實。本件抗
      告人送觀察、勒戒後，是否令入戒治處所施以強制戒治，
      應以其接受觀察、勒戒後有無繼續施用毒品傾向為斷，其
      判斷之方式則依其接受觀察、勒戒後之一切情狀綜合判斷
      之。準此，抗告人於接受觀察、勒戒後，既經專業判斷認
      定有繼續施用毒品之傾向，依法即自應施以強制戒治。至
      抗告人所稱：伊勒戒處所觀察、勒戒期間均能嚴守勒戒處
      所之規定，並無違規紀錄等事，又抗告人之母親已年邁無
      人照料，且抗告人之妻子懷有身孕在家待產，均靠抗告人
      工作所得維持家計，今因聲請人一己之過錯，致令全家生
      活陷於困頓，後悔莫及，抗告人目前係留職停薪之狀態，
      期能早日返回工作崗位，方能盡一己之責，挽回家庭破碎
      之情狀云云，核與本件得否令入戒治處所施以強制戒治之
      判斷無關，本院自毋庸予以審酌，附此敘明。
五、綜上所述，原審法院以抗告人經令入勒戒所觀察、勒戒後，
    有繼續施用毒品之傾向，裁定抗告人令入戒治處所強制戒治
    ，其期間為6 個月以上，至無繼續強制戒治之必要為止，但
    最長不得逾1 年，經核其認事用法，並無不合，本件抗告為
    無理由，應予駁回
六、據上論斷，應依刑事訴訟法第412 條，裁定如主文。
中    華    民    國    98    年    10    月    8    日
                  刑事第十四庭審判長法  官  陳志洋
                                    法  官  梁耀鑌
                                    法  官  謝靜恒
以上正本證明與原本無異。
不得再抗告。
                                    書記官  陳珮茹
中    華    民    國    98    年    10    月    9    日


司法院資訊處製作；財團法人民間司法改革基金會備份。
